【裁判字號】    95,裁,1495
【裁判日期】    950713
【裁判案由】    廢棄物清理法
【裁判全文】
最  高  行  政  法  院  裁  定
                                     95年度裁字第01495號
抗  告  人  凱帝房屋仲介有限公司
代  表  人  甲○○
上列抗告人因與相對人臺北市政府環境保護局間廢棄物清理法事
件，對於中華民國94年8月29日臺北高等行政法院93年度再字第
34號裁定提起抗告，本院裁定如下︰
    主  文
抗告駁回。
抗告訴訟費用由抗告人負擔。
    理  由
一、抗告人對原審法院91年度訴字第4756號確定判決，依行政訴
    訟法第273條第1項第13款及第14款規定提起再審之訴，起訴
    意旨略以：原審法院91年度訴字第4756號判決認行政罰以實
    際行為人兼及受雇人為處罰對象，故相對人派員現場查證時
    分別獲有抗告人之受雇人李麗華、王國卿及林秀鳳交付印有
    「凱帝房屋仲介有限公司」字樣及職銜之名片；又違規廣告
    物上刊載之電話，其中雖有四組電話登記為訴外人陳珮文、
    陳乾、陳來金及林鋕堅所有，惟相對人已進行電話查訪，接
    聽人均表明各該售屋標的係抗告人所仲介代售，從而對抗告
    人予以科罰，並無違誤云云。惟原審法院未傳喚前開人員查
    證，即採信相對人所為之電話查訪報告，顯就應予調查之證
    據未予調查或漏未斟酌，請求傳喚前述7人查證等語。經原
    裁定駁回抗告人在原審法院所提再審之訴，其理由略以：抗
    告人所稱發見未經斟酌之證物或得使用之證物，及原審法院
    91年度訴字第4756號判決漏未斟酌足以影響於判決之重要證
    物，係李麗華等前述7人，其為人證而非證物，顯非行政訴
    訟法第273條第1項第13款及第14款之再審事由，其再審之訴
    為不合法，應予駁回。
二、抗告意旨略謂：按證物一般而言，可分為人證與物證二種，
    抗告人對於李麗華等7人姓名人員，不是卷內有資料，就是
    發函即可調取的資料，縱原審法院認為對上開「證人」未予
    傳喚非屬漏未斟酌足以影響於判決之重要「證物」，然原審
    卻盡信相對人所做電話查訪之書面報告，又何嘗不是屬於證
    據漏未斟酌的情形。蓋原審所採信的書面報告雖屬於「物證
    」的一種，原審率以電話查訪之書面報告認定李麗華等7人
    均係抗告人之受雇人，並未針對該書面報告是否真實或虛偽
    做更進一步的查證，自屬符合行政訴訟法第273條第1項第13
    款及第14款之再審事由，換言之，上開7位證人是否真係抗
    告人之受雇人？若均予傳訊查證其之真偽，若結果有虛偽者
    ，則原審據以判決即屬足以影響判決之重要證物漏未斟酌之
    情形，故抗告人提起本件抗告即屬有據等語。
三、本院按「有左列各款情形之一者，得以再審之訴對於確定終
    局判決聲明不服。但當事人已依上訴主張其事由或知其事由
    而不為主張者，不在此限：．．．十三、當事人發見未經斟
    酌之證物或得使用該證物者。但以如經斟酌可受較有利益之
    裁判者為限。十四、原判決就足以影響於判決之重要證物漏
    未斟酌者。」固為行政訴訟法第273條第1項第13款、第14款
    所明定，惟上開條款規定之證物，並不包括證人在內，有本
    院47年裁字第27號判例可資參照。查抗告人提起再審之訴所
    稱發見未經斟酌之證物或得使用之證物，及原確定判決漏未
    斟酌足以影響於判決之重要證物，既係李麗華等7人，其為
    人證而非證物，即顯與前揭行政訴訟法第273條第1項第13款
    及第14款規定之再審事由不符合，原審以其再審之訴為不合
    法，而裁定駁回其訴，於法並無不合。抗告論旨，仍執前詞
    ，指摘原裁定違誤，求予廢棄，難認有理由，應予駁回。
四、依行政訴訟法第104條、民事訴訟法第95條、第78條，裁定
    如主文。
中    華    民    國    95    年    7     月    13    日
                  第三庭審判長法  官  趙  永  康
                              法  官  黃  璽  君
                              法  官  侯  東  昇
                              法  官  黃  淑  玲
                              法  官  林  文  舟
以  上  正  本  證  明  與  原  本  無  異
中    華    民    國    95    年    7     月    14    日
                              書記官  彭  秀  玲


司法院資訊處製作；財團法人民間司法改革基金會備份。
